臺灣臺中地方法院刑事判決　96年度訴字第3637號
公　訴　人　臺灣臺中地方法院檢察署檢察官
被　　　告　甲○○
指定辯護人　本院公設辯護人　乙○○
上列被告因強盜等案件，經檢察官提起公訴（九十六年度偵字第
二二七五三號），本院判決如下：
    主    文
甲○○共同意圖為自己不法之所有，攜帶兇器，以強暴至使不能
抗拒，而取他人之物，累犯，處有期徒刑捌年，扣案之安全帽壹
頂及口罩壹個，均沒收。
    犯罪事實
一、甲○○前因違反懲治盜匪條例案件，經本院於民國（下同）
    九十一年七月二日，以九十年度訴字第三○六七號判處有期
    徒刑四年六月確定，甫於九十六年五月十日因假釋付保護管
    束期滿未經撤銷，視為執行完畢。詎仍不知悔改，因缺錢花
    用，與年約二十餘歲真實姓名不詳綽號「阿如」之成年女子
    ，共同基於意圖為自己不法所有之犯意聯絡，由「阿如」騎
    乘車牌號碼不詳之機車搭載甲○○，於九十六年九月二十七
    日凌晨二時五十五分許，至臺中縣大里市○○街三五○號「
    ７－１１便利商店宥辰門市」，並由「阿如」騎乘機車在外
    把風，甲○○則頭戴安全帽及口罩以遮掩容貌，手持沿途在
    路上拾獲客觀上足供兇器使用之鐮刀及除草刀各一把（無法
    認定構成侵占遺失物罪），進入上開便利商店內，跟隨店員
    丙○○走進櫃檯後，隨即表示要搶劫，喝令丙○○打開收銀
    機，並以手抓住丙○○之肩膀及以鐮刀及除草刀對丙○○揮
    舞，以此強暴方法至使丙○○不能抗拒。丙○○懾於甲○○
    手持兇器而不敢反抗，遂打開收銀機，任由甲○○自行取走
    其內之新臺幣（下同）一千一百五十元（含一百元紙鈔五張
    及五十元硬幣十三枚）。甲○○得手後，欲步出店外離去現
    場之際，旋為巡邏員警查獲，並扣得其作案所用之鐮刀及除
    草刀各一把、安全帽一頂、口罩一個，與強盜所得之一千一
    百五十元（已發還丙○○），「阿如」則趁隙騎乘機車逃逸
    。
二、案經臺中縣警察局霧峰分局報告臺灣臺中地方法院檢察署檢
    察官偵查起訴。
    理    由
一、證據能力之說明：按現行刑事訴訟法為保障被告之反對詰問
    權，排除具有虛偽危險性之傳聞證據，以求實體真實之發見
    ，於該法第一百五十九條第一項明定被告以外之人於審判外
    之言詞或書面陳述，除法律有規定者外，不得作為證據。而
    刑事訴訟法第一百五十九條之一至第一百五十九條之四有傳
    聞法則之例外規定，且被告以外之人於審判外之陳述，雖不
    符前四條之規定，而經當事人於審判程序同意作為證據，法
    院審酌該言詞陳述或書面陳述作成時之情況，認為適當者，
    亦得為證據；當事人、代理人或辯護人於法院調查證據時，
    知有第一百五十九條第一項不得為證據之情形，而未於言詞
    辯論終結前聲明異議者，視為有前項之同意，刑事訴訟法第
    一百五十九條之五定有明文。查本件證人即被害人丙○○於
    警詢及偵查中之證述，均屬於審判外之陳述，為傳聞證據，
    然被告於本院審理時未表示意見，顯不予爭執，且迄至言詞
    辯論終結前亦未曾聲明異議，本院審酌上開證據資料製作時
    之情況，尚無違法不當及證明力明顯過低之瑕疵，亦認為以
    之作為證據應屬適當，且指訴內容係針對被告是否強盜之事
    ，為證明本案犯罪事實所必要，故揆諸上開規定，爰依刑事
    訴訟法第一百五十九條之五規定，認上揭證據資料均例外認
    有證據能力，合先敘明。
二、上揭犯罪事實，業據被告甲○○於本院審理時坦承不諱，核
    與證人即告訴人丙○○於偵查中具結證述之情節（除被告以
    鐮刀抵住告訴人丙○○之頸部乙節外）大致相符，並有職務
    報告書、扣押物品目錄表、贓物認領保管單、刑案現場測繪
    圖各一份及照片八張附卷足稽暨鐮刀及除草刀各一把、安全
    帽一頂、口罩一個扣案足憑。且經本院受命法官於九十六年
    十月二十六日當庭勘驗遭搶之７－１１便利商店宥辰門市店
    內之監視錄影光碟，勘驗結果：「畫面三：被告於兩點五十
    三分三十九秒進入超商內，鏡頭係面對收銀臺，被告與被害
    人互動清晰可見，被告有持鐮刀、除草刀，期間並以左手持
    除草刀拉住被害人右手袖子（手臂位置），右手持鐮刀要求
    被害人開啟收銀機，期間並無以鐮刀或除草刀抵住被害人頸
    部的動作，兩點五十六分三十秒被告離開時，警察剛好入內
    ，被告隨即遭逮捕。畫面四：時間序列與畫面三相同，拍攝
    角度為店門口，亦無見被告有抵住被害人頸部之動作」等情
    ，有本院勘驗筆錄及光碟翻拍照片在卷可查。依該監視器畫
    面所示，被告雖確實未以鐮刀抵住告訴人之頸部，公訴人依
    證人即告訴人丙○○之證述認被告有以鐮刀抵住告訴人之頸
    部，雖有所誤會。然由監視器畫面亦可知，被告左手持除草
    刀，右手持鐮刀，並以左手拉住被害人丙○○右手袖子（手
    臂位置），右手持鐮刀要求被害人開啟收銀機，以被告兩手
    均持刀械之情形下，告訴人丙○○僅孤身一人，且手中亦無
    任何武器以資抵抗，依當時情形，告訴人自已達不能抗拒之
    程度。被告於本院審理時自白犯罪，應與事實相符，而足堪
    採信。因而認本件事證明確，被告加重強盜犯行，已堪認定
    。
三、按所謂兇器，其種類並無限制，凡客觀上足對人之生命、身
    體、安全構成威脅，具有危險性之兇器均屬之，且只須行為
    時攜帶此種具有危險性之兇器為已足，並不以攜帶之初有行
    兇之意圖為必要，最高法院七十九年臺上字第五二五三號判
    例意旨參照。查被告甲○○持以強盜之鐮刀及除草刀各一把
    ，均係金屬製銳器，若持之強暴、脅迫，依一般社會觀念，
    足以使人之生命、身體、安全受有危害，自堪認係兇器。次
    按強盜罪所施用之強暴脅迫，須足使被害人喪失意思自由，
    並達於不能抗拒之程度，始足當之。至其是否已達於使人不
    能抗拒之程度，則應就客觀具體之情狀加以判斷；又強盜罪
    之強暴、脅迫，以所施用威嚇之程度，客觀上足以壓抑被害
    人之意思，至使不能抗拒為已足。至施用之威嚇手段，客觀
    上是否足以壓抑被害人之意思自由，應依一般人在同一情況
    下，其意思自由是否因此受壓制為斷，不以被害人之主觀意
    思為準；而強盜罪之強暴、脅迫，祇須壓抑被害人之抗拒或
    使被害人身體上、精神上處於不能抗拒之狀態為已足，其暴
    力縱未與被害人身體接觸，仍無礙於強盜罪責之成立；若當
    場對被害人施以強暴脅迫，達於不能抗拒之程度，即係強盜
    行為，至被害人有無抗拒，或行為人持以實施強暴脅迫之兇
    器是否取自被害人之處所，及行為後如何離去，均於其是否
    為強盜，不生影響。最高法院七十一年度臺上字第一○四○
    號、八十七年度臺上字第三七○五號、八十九年度臺上字第
    三○三五號、九十一年度臺上字第二六五三號判決要旨可資
    參照。查被告與「阿如」為上開強盜犯行時，乃由被告持除
    草刀及鐮刀指向被害人丙○○以壓制被害人，則依被告甲○
    ○於行為當時對被害人所實施者，乃施用於人之身體且程度
    上足以壓制反抗力之有形力行使，應係強暴行為無誤；而該
    強暴行為，依當時客觀環境觀察，足以壓抑被害人丙○○之
    意思自由，而達不能抗拒之程度。又被告於本院審理時自承
    係因當日為領到薪水缺錢而與「阿如」共同強盜財物，意圖
    供己花用，足認被告確有為自己不法所有之意圖甚明。核被
    告甲○○所為，係犯刑法第三百三十條第一項之攜帶兇器強
    盜罪。其與不詳姓名、年籍，綽號「阿如」之成年女子間，
    有犯意聯絡及行為分擔，為共同正犯。又被告前因違反懲治
    盜匪條例案件，經本院於九十一年七月二日，以九十年度訴
    字第三○六七號判處有期徒刑四年六月確定，甫於九十六年
    五月十日因假釋付保護管束期滿未經撤銷，視為執行完畢，
    有臺灣高等法院被告全國前案紀錄表及臺灣臺中地方法院檢
    察署刑案資料查註紀錄表存卷可參，其於前案執行完畢五年
    內，故意再犯本件有期徒刑以上之罪，為累犯，應依刑法第
    四十七條第一項之規定，加重其刑。爰審酌被告正值青壯，
    不思努力以正當途徑獲取利益，竟為貪圖不法利益，而夥同
    「阿如」攜帶兇器強盜他人之財物，手段粗暴，妨害被害人
    之人身自由，嚴重危害社會治安，妨害人民免於恐懼之自由
    ，對被害人所造成之精神損害非輕，及其強盜所得僅為一千
    一百五十元，所得財物非多，且於本院審理中坦承犯行，犯
    後態度尚稱良好，及其犯罪動機、手段、目的、對社會治安
    之危害及前有盜匪前科，檢察官具體求刑有期徒刑八年六月
    等一切情狀，量處如主文所示之刑，以示懲儆。至公訴意旨
    雖請求量處被告有期徒刑八年六月及另請求依刑法九十條第
    一項之規定，宣告被告於刑之執行前，令入勞動場所強制工
    作云云。惟刑法上之習慣犯，與累犯、連續犯之性質有別，
    必須有具體之事實，足資證明行為人有犯罪之惡習及慣行，
    始有習慣犯規定之適用，並非一有累犯之情形，即可認為有
    犯罪之習慣（最高法院五十四年度台上字第三○四一號判決
    參照），然經核被告於本件僅犯一次強盜罪，與上一次九十
    年間之犯行已相隔五年以上，被告於九十六年一月十一日縮
    短刑期假釋出監，距離本案犯罪時間，亦已間隔八月，足見
    被告本件為強盜犯行，僅係一時貪念心起而為，難認有何犯
    罪之習慣，且被告因涉本案強盜犯行，已經本院判處如主文
    所示之重刑，應認足收遏止並矯治其犯罪行為之效果，本院
    認尚無令被告於刑前強制工作之必要，爰不諭知於刑之執行
    前令入勞動場所強制工作，又本院斟酌被告於本件之犯罪情
    節，認被告如科以主文所示之刑，已足警惕被告，檢察官之
    求刑，尚屬過重，併予敘明。
四、扣案之安全帽一頂及口罩一個，為被告犯罪時遮掩面容所用
    ，且為被告所有，業據其供承在卷，依刑法第三十八條第一
    項第二款之規定宣告沒收。至被告犯本件強盜罪所用之鐮刀
    及除草刀各一把，依被告所陳係伊所拾獲，原所有權人不詳
    ，應非被告所有，且非違禁物，爰不為沒收之諭知，附此敘
    明。
據上論斷，應依刑事訴訟法第二百九十九條第一項前段，刑法第
二十八條、第三百三十條第一項、第四十七條第一項、第三十八
條第一項第二款，判決如主文。
本案經檢察官張桂芳到庭執行職務。
中　　華　　民　　國　　96　　年　　12　　月　　20　　日
                刑事第七庭  審判長法　官　陳如玲
                                  法　官  郭德進
                                  法　官  張清洲
以上正本證明與原本無異。
如不服本判決，應於收送達後十日內向本院提出上訴書狀（應敘
述具體理由並附繕本）。
上訴書狀如未敘述理由，應於上訴期間屆滿後二十日內補提理由
書於本院。
                                  書記官　沈筱玲
中　　華　　民　　國　　96　　年　　12　　月　　20　　日
附錄論罪科刑法條
刑法第三百三十條第一項：
犯強盜罪而有第三百二十一條第一項各款情形之一者，處七年以
上有期徒刑。
